臺灣士林地方法院刑事判決　　　　　　　　　　　　　九十三年度訴字第一０七號
　　公　訴　人　臺灣士林地方法院檢察署檢察官
　　被　　　告　甲○○
　　指定辯護人　本院公設辯護人林龍輝
右列被告因違反毒品危害防制條例案件，經檢察官提起公訴（九十二年度偵緝字第一
０五七號），本院判決如左：
    主  文
甲○○共同轉讓第一級毒品，累犯，處有期徒刑壹年參月。
扣案之第一級毒品海洛因壹包（驗得淨重零點參捌公克）沒收銷燬。
    事  實
一、甲○○曾有違反麻醉藥品管理條例前科，嗣於民國八十九年間，因違反毒品危害
    防制條例案件，經本院以九十年度湖簡字第一七一號判處有期徒刑三月，如易科
    罰金以三佰元折算一日確定，於九十一年二月七日易科罰金執行完畢（構成累犯
    ）。緣甲○○與丁○○（另案提起公訴）係男女朋友關係，由丁○○承租臺北縣
    汐止市○○○路八十六巷二十一號八樓房屋居住，因甲○○之友人鄭聰德（係甲
    ○○國中同學鄭和順之弟，已於九十三年一月三十一日死亡）有施用毒品惡習，
    亟需毒品海洛因施用，乃於九十二年六月二十三日十九時六分三十三秒許，以其
    所有之0000000000行動電話，撥打甲○○所使用之0000000000號行動電話，表示
    自己毒癮已犯，詢問甲○○是否有毒品可供施用，甲○○為儲存毒品，避免斷貨
    ，乃於電話中與鄭聰德相約各自出資新臺幣（下同）二千元，欲一起合資購買毒
    品，並委由丁○○向鄭聰德取款，再由甲○○出面購買毒品後，朋分施用，嗣於
    電話中知悉鄭聰德毒癮難耐，復因二人誼屬舊識，為助其暫時先行解癮，明知海
    洛因屬毒品危害防制條例第二條第二項第一款所稱之第一級毒品，不得轉讓，仍
    與丁○○二人共同基於轉讓第一級毒品海洛因之犯意聯絡，將自己置於前開租賃
    處所內之海洛因，取出一小包，由丁○○攜帶至上開租屋處附近之臺北縣汐止市
    ○○○路十號萊爾富便利商店前交付予鄭聰德，同時另收取欲共同合資購買海洛
    因之二千元。二人相約完畢，甲○○與丁○○即離開上揭住處，途中甲○○適因
    接獲友人來電，遂在住處樓下講電話，囑由丁○○先攜帶海洛因至萊爾富商店前
    等候，迨同日十九時十五分許，鄭聰德依約前來，丁○○遂將上開第一級毒品海
    洛因一小包交付予鄭聰德，無償轉讓第一級毒品海洛因一次供鄭聰德免費施用，
    旋為埋伏之員警當場查獲，並自鄭聰德之短褲口袋內起出該第一級毒品海洛因一
    小包（驗得淨重０‧三八公克），同時，甲○○因通話完畢，步行至萊爾富商店
    附近時，見丁○○與鄭聰德遭多人圍住，警覺情況有異，隨即逃離現場。嗣經丁
    ○○同意，帶同警方前往其上揭承租住處，查獲甲○○所有、供施用之第一級毒
    品海洛因一小包（驗餘淨重０．一五公克）、電子磅秤一台、木製椿臼一組、注
    射針筒六支、吸食器一組、分裝袋一六一個（中型十七個、小型一四十四個）、
    分裝匙七支、紅色小皮包一個（裝上開第一級毒品海洛因）。
二、案經臺北縣政府警察局金山分局報請臺灣士林地方法院檢察署檢察官偵查起訴。
    理  由
一、右揭共同交付第一級毒品海洛因予鄭聰德施用之事實，業據被告甲○○於本院審
    理時坦承不諱（見本院九十三年九月十五日審判筆錄），並經證人即現場查獲本
    案之臺北縣政府警察局金山分局員警丙○○、乙○○證述在卷，復有臺灣大哥大
    股份有限公司0000000000號行動電話雙向通聯資料查詢表附卷可稽，而偵查中之
    共同被告鄭聰德確有施用毒品前科，有臺灣高等法院被告全國前案紀錄表在卷足
    憑。另自鄭聰德身上起出之白粉一包，確檢出第一級毒品海洛因成分（驗得淨重
    ０‧三八公克），有法務部調查局九十二年九月十日調科壹字第０四０００三三
    ００號鑑定通知書一份附卷可按，準此，被告與偵查中共同被告丁○○共同交付
    第一級毒品海洛因予鄭聰德之行為堪以認定。茲應審究者乃被告前開交付第一級
    毒品海洛因之行為，係販賣毒品或僅為轉讓行為。
二、公訴人就被告甲○○及共犯丁○○上述犯行，雖求科以毒品危害防制條例第四條
    第一項之販賣第一級毒品罪，惟所謂販賣者必以營利意圖為要件，而將毒品販入
    或予以賣出，始足當之，故應有低價買進，高價賣出之圖利行為始成立販賣罪，
    若僅為原價轉讓，抑或免費提供他人施用，則與該罪之構成要件有間。經查，公
    訴人起訴被告甲○○、丁○○販賣毒品海洛因，係以偵查中之共同被告丁○○、
    鄭聰德之陳述及在丁○○承租之處所，又查獲第一級毒品海洛因一小包（驗餘得
    重０．一五公克）、電子磅秤一台、木製椿臼一組、注射針筒六支、吸食器一組
    、分裝袋一六一個（中型十七個、小型一四十四個）、分裝匙七支、紅色小皮包
    一個（裝上開第一級毒品海洛因），為主要論據。經查：
  (一)偵查中之共同被告鄭聰德已於九十三年一月三十一日死亡，有法務部戶役政連結
    作業系統查詢報表在卷可佐，另丁○○則經本院傳喚、拘提未到，皆無法在本院
    進行交互詰問程序，合先敘明。
  (二)偵查中之共同被告丁○○為警查獲後，於警詢時雖證述：伊有拿一包海洛因給鄭
    聰德，是甲○○叫伊拿給鄭聰德的，已先言明此次購買要欠款等情，然觀其所述
    ，並未坦承有何販賣毒品之犯行。且其翌日（二十四日）解送至臺灣士林地方法
    院檢察署，由內勤檢察官訊問時，隨即否認上情，且未經檢察官以證人身分予以
    具結證述，擔保其所述之真實性，是以共犯丁○○右開所供，前後供述不一，其
    供詞並不足採為對被告不利之認定。
  (三)偵查中之共同被告鄭聰德於九十二年六月二十三日二十一時四十三分許警詢開始
    後，先係證述：伊是向丁○○買海洛因，後又改稱：曾於九十二年六月十日在萊
    爾富商店前買毒品，之前都是向丁○○男友「阿飛」（即被告）買毒品，這次是
    要向被告買，不知為何是丁○○來交毒品，伊當場向丁○○表示要賒欠，丁○○
    當場說好云云。惟其翌日（二十四日）解送至臺灣士林地方法院檢察署，內勤檢
    察官於十一時四十七分訊問時，鄭聰德旋又否認前情，翻供稱：伊是第一次買毒
    品，之前並沒有跟丁○○買過，六月十日也沒有在萊爾富商店向甲○○買過毒品
    ，是警察這樣講，且當時已問得很累，警察很兇，伊迷迷糊糊就簽名了，六月二
    十三日是打算以二千元跟甲○○買毒品，周某說錢可以欠著，先交貨，就買這一
    次，毒品是丁○○交給伊的等情。鄭聰德並未經具結以擔保其證言之可信性，依
    其所言，果真有買賣毒品情事，究竟購買幾次？交易對象為何人？其所述反覆不
    定。另因毒品價格昂貴，出售或買受毒品者之行蹤多不固定，以逃避追緝，故交
    易習慣上係一手交錢、一手交貨（毒品），但本件員警查獲共同被告鄭聰德、丁
    ○○二人時，並未查扣現金，此據證人丙○○結證明確，亦即當場並無買賣毒品
    價金之交付行為，是無積極證據證明有何營利行為。又鄭聰德雖曾證稱此次交易
    係以賒欠方式為之，然其所陳：伊是當場向丁○○表示欠錢，丁○○當場說好云
    云，卻與丁○○供稱：甲○○叫伊拿海洛因給鄭聰德，已先言明此次購買要欠款
    等情，並不相符。再參以鄭聰德證稱：是伊主動向甲○○聯繫拿毒品等語，倘若
    被告有販賣海洛因營利之行為，衡情應會主動聯繫吸食者，且備有毒品兜售，焉
    有可能發生鄭聰德所陳上情。徵諸鄭聰德前開所述，既有前後陳述不一之重大瑕
    疵可指，復與常情相違，自無法採為認定被告有販賣海洛因犯行之依據。
  (四)又警方於共犯丁○○臺北縣汐止市○○○路八十六巷二十一號八樓租屋處，雖查
    獲第一級毒品海洛因一小包、電子磅秤一台、木製椿臼一組、注射針筒六支、吸
    食器一組、分裝袋一六一個（中型十七個、小型一四十四個）、分裝匙七支、紅
    色小皮包一個（裝上開第一級毒品海洛因）等物，然因被告為施用毒品之人，有
    其前科表在卷供參，該木製椿臼、注射針筒、吸食器、分裝袋、分裝匙等物品，
    皆為一般施用毒品者經常使用之物，非必專為販賣毒品所用之物。又扣案分裝袋
    雖有一百六十一個，數量不少，此乃因分裝袋價值微薄之故，一次以小額金錢購
    買，即可購得一大包分裝袋。至電子磅砰一台，訊之被告供稱：係伊購買毒品後
    ，用以秤重，始知是否被騙等語明確，因毒品價格昂貴，不論出售者或購買者，
    就確實數量為何，均錙銖必較，被告上開所述衡情可信，故前揭扣案之電子磅秤
    亦非適為被告販賣毒品之證據。且檢察官認共犯丁○○承租臺北縣汐止市○○○
    路八十六巷二十一號八樓房屋，係作為販賣及寄藏、儲放毒品之場所，然警方前
    往該住處搜索時，並未查扣大量之海洛因毒品或帳冊，僅是查獲一小包海洛因而
    已，此亦為一般小量施用毒品者常見情形，若被告為販賣毒品之人，理應備有大
    量毒品，以隨時供應施用者購買毒品之需求，以免喪失客源，始符常情。綜上可
    知，被告縱然有交付海洛因予證人鄭聰德之行為，然並非以營利為目的，此外，
    檢察官並未積極證明被告有何營利之意圖及行為，本院復查無其他積極證據足資
    認定被告有營取利益之意思，尚難遽予認定其有營利之意圖而科以販賣毒品海洛
    因之刑責。綜上所述，本件事證明確，被告轉讓第一級毒品海洛因之犯行洵堪認
    定，應依法論科。
三、核被告所為，係犯毒品危害防制條例第八條第一項之轉讓第一級毒品罪。起訴書
    以被告係共同基於意圖營利之犯意聯絡，販賣海洛因，認被告係共犯毒品危害防
    制條例第四條第一項之罪，尚有未洽，惟蒞庭檢察官已變更起訴法條為毒品危害
    防制條例第八條第一項，故本院毋庸變更法條。被告與共犯丁○○間，有犯意之
    聯絡及行為之分擔，均為共同正犯。被告於轉讓前持有海洛因之低度行為，應為
    轉讓之高度行為所吸收，不另論罪。查被告有事實欄所載之犯罪科刑執行紀錄，
    此有臺灣高等法院被告全國前案紀錄表在卷可按，其受有期徒刑之執行完畢後，
    五年以內再犯本件有期徒刑以上之罪，係屬累犯，應依刑法第四十七條之規定加
    重其刑。爰審酌被告有施用毒品之素行，有臺灣高等法院被告全國前案紀錄表存
    卷可考、其犯罪之動機、目的、手段、轉讓海洛因之次數及份量、提供毒品予人
    施用，戕害他人身心健康、犯罪後尚知坦承轉讓犯行之態度及檢察官求刑有期徒
    刑一年六月，尚嫌過重等一切情狀，量處如主文所示之刑。
四、扣案之第一級毒品海洛因一包（驗得淨重０‧三八公克），係查獲之毒品，不問
    屬於犯人與否，應依毒品危害防制條例第十八條第一項前段諭知沒收銷燬。至九
    十二年六月二十三日警方在臺北縣汐止鎮○○○路八十六巷二十一號八樓執行搜
    索時所查獲之第一級毒品海洛因一小包（驗得淨重０．一五公克，有法務部調查
    局九十二年九月十日調科壹字第０四０００三三０一號鑑定通知書一份附卷可證
    ）、電子磅秤一台、木製椿臼一組、注射針筒六支、吸食器一組、分裝袋一六一
    個（中型十七個、小型一四十四個）、分裝匙七支、紅色小皮包一個（裝上開第
    一級毒品海洛因）等物，因無證據證明與被告所為本件轉讓犯行有關，爰不宣告
    沒收及沒收銷燬，併此說明。
據上論斷，應依刑事訴訟法第二百九十九條第一項前段，毒品危害防制條例第八條第
一項、第十八條第一項前段，刑法第十一條、第二十八條、第四十七條，判決如主文
。
本案經檢察官吳怡明到庭執行職務。
中　　　華　　　民　　　國　　九十三　　年　　　九　　　月　　二十九　　日
                              臺灣士林地方法院刑事第五庭
                                  審判長法  官  蔡  明  宏
                                        法  官  江  翠  萍
                                        法  官  黃  潔  茹
右正本證明與原本無異。
如不服本判決，應於判決送達後十日內，向本院提出上訴狀。
                                        書記官  柳  瑞  宗
中　　　華　　　民　　　國　　九十三　　年　　　十　　　月　    四  　　日
附錄本判決論罪科刑依據之法條：
毒品危害防制條第八條第一項
轉讓第一級毒品者，處一年以上七年以下有期徒刑，得併科新臺幣一百萬元以下罰金
。
